# 陈版新准则下合作开发如何处理？

提问人：呼叫帮助 时间：2010-12-20 12:28:52
甲方（房地产企业）取得土地使用权，与乙方（无房地产经营开发权）签署协议合作建房，乙方出资金，双方设立项目部，对开发项目单独核算，协议约定按项目利润分成， 这个项目因为乙方没有房地产开发资质，所以是由甲方主导并负责日常管理和操作，乙方仅仅是提供资金和分享利润，并不过问其日常运作状况。另外双方的分成是按甲方的土地价值与乙方提供的资金比进行分成，盈亏共担。 请问：乙方所出资金和分回的利润按新准则应如何核算？谢谢！

回答人：chenyiwei
如果把项目部看作一个单独核算的实体，则鉴于“由甲方主导并负责日常管理和操作，乙方仅仅是提供资金和分享利润，并不过问其日常运作状况”，并且“双方的分成是按甲方的土地价值与乙方提供的资金比进行分成，盈亏共担”，因此从经济实质上讲实际上是甲方具有控制权的“准子公司”（只是在法律上不采用法人企业的组织形式）。
个人意见：该项目的运作情况全部并入甲方的个别报表，对于乙方投入的资金以及在合作项目的盈亏中所占的份额，可在甲方的资产负债表股东权益大类中增设一个项目“合作方所占权益”反映；利润表上的净利润应当单独列示“归属本公司股东的净利润”和“归属项目合作方的净利润”，以体现出合作方投入的资金实际上是权益性投入。
原先财基字[1999]74号文中对此类情况的财务处理有过规定，但此文件早已被宣布为废止。

回答人：chenyiwei
回复 藤椅 呼叫帮助 的帖子个人意见： 1 、甲方收到乙方的款项，可以在单独设置的项目部帐套上入账，期末将项目部帐套与本企业帐套合并，编制汇总报表，在汇总报表上列报为“项目合作方权益”。 2 、乙方支付的款项可以作为“其他非流动资产——合作项目投资”列报。

回答人：chenyiwei
回复 报纸 nikankan 的帖子个人建议比照成本法的做法，收到分红时确认投资收益，但对该项目投资同时进行减值测试。

回答人：chenyiwei
回复 地板 呼叫帮助 的帖子不建议作为负债核算，因为甲方对乙方不承担保本和固定收益的承诺，因此这 5000 万元不构成甲方的现时义务。 报表项目名称称为“少数股东权益”不妥，因为在法律上没有母子公司架构。

回答人：chenyiwei
回复 9 楼 lzqyybb 的帖子可以这样理解。但本案例中应当单独设置一个性质类似的“项目合作方权益”项目，不能使用“少数股东权益”项目名称。

回答人：chenyiwei
回复 11 楼 homeli 的帖子比较奇怪的是：为何合作方不是直接向该房地产子公司增资，而是投资到本公司？因为本公司收到该笔资金后通常理解也是要转到该房地产子公司的。 另外你说的“股东转回 200 万元”是什么意思？从房地产子公司收回投资？

回答人：chenyiwei
回复 13 楼 homeli 的帖子请说清楚各方之间的关系：开发主体是本公司、本公司的母公司，还是本公司的子公司？接受合作方增资的是本公司？

回答人：chenyiwei
回复 15 楼 homeli 的帖子 1 、本公司转回给母公司C的 200 万元，需明确是否需要归还等因素，再决定如何处理。一般做法是挂其他应收款，但可能会在工商年检等方面遇到麻烦。 2 、这种合作安排让人感到有些奇怪。为何不采用正式的股权投资方式，B公司出资1800 万元占本公司的 50 ％股权？如果母公司担心丧失对本公司的控制权，个人认为这是多虑的，可以通过股东之间的协议安排确保原先的母公司C仍然保持对本公司的控制权。如果本公司的资本不变，则B投入到本公司的 2000 万元就只能作为资本公积了，但这样安排可能导致本公司承担税务风险。 3 、因为B投入的资金作为权益，所以利润分配应当作为权益性交易，比照利润分配处理，不能作为本公司的费用。

回答人：chenyiwei
回复 17 楼 homeli 的帖子 1 、母公司不再返还的，本公司支付该 200 万元后，应作冲减资本公积处理。 2 、主要是B投入的资金因为没有增加本公司的实收资本，存在被税务机关认定为无偿捐赠而被要求计入本企业的应纳税所得额的风险。 3 、借记利润分配，贷记银行存款等科目（可能可以通过“应付利润”之类科目过渡）。

回答人：chenyiwei
回复 19 楼 homeli 的帖子库存股作为实收资本的减项，其确认是有严格的法律形式要求的，而且公司法规定为了减资而收购本公司股票，应当在购入后 10 日内注销。在没有法律形式支持的情况下，不能确认实收资本和库藏股的增减变动。 会计处理的基本原则是实质重于形式（但这对实收资本、库藏股等法律法规中有特殊含义的科目不适用）。由于合作方投入的资金是收益共享、风险共担的，本质上属于权益资金，因此权益资金的收益应作为利润分配处理，这在金融工具列报准则中有明确规定。

提问人：homeli 时间：2010-12-20 22:16:36
母公司不再返还的，本公司支付母公司 200 万元后，应作冲减资本公积处理。这么处理的依据是什么？

回答人：chenyiwei
回复 21 楼 homeli 的帖子视同对股东的一项分配（股东收回投资），直接冲减股东权益。

回答人：chenyiwei
回复 23 楼 homeli 的帖子从经济实质上讲是冲减资本公积更合适，因为新成立的公司应该不会有很大的留存收益，将母公司收回的款项冲减资本公积更能说明该交易的本质是收回投资而不是分回利润。

回答人：chenyiwei
回复 26 楼 homeli 的帖子冲减对该子公司的长期股权投资。

回答人：chenyiwei
回复 28 楼 homeli 的帖子可能需要，具体请与主管税务机关沟通。由于没有采用正规的股权投资的法律形式，可能导致一系列税务问题，例如对方分得的项目收益可能被要求缴纳营业税。

回答人：chenyiwei
回复 29 楼 呼叫帮助 的帖子这种情况本来就是比较特殊的，只能自行在报表上加项目了。

回答人：chenyiwei
回复 32 楼 呼叫帮助 的帖子 1 、如果报表格式不可修改，则建议个别报表中放在资本公积中，合并报表放在少数股权中。 2 、其他资本公积（但不属于其他综合收益） 3 、冲减资本溢价。

回答人：chenyiwei
回复 34 楼 homeli 的帖子你是说合作方的帐务处理吧？由于没有采用股权投资的法律形式，并且对方不保证还本和固定收益，因此不是一项债权，作为其他应收款核算是不恰当的。个人建议按照投资变现周期的长短作为“其他流动资产”或者“其他非流动资产”项目。

回答人：chenyiwei
回复 39 楼 homeli 的帖子“主体”即为本会计主体，视情况可以为单户表（个别报表）的会计主体（法人）或合并报表的会计主体（合并集团）。 权益持有者是指会计主体的权益工具的持有者，包括股东、所发行的其他权益工具（如归类为权益工具的认股权、转换权等）的持有者，以及合并报表中的子公司少数股东。

提问人：homeli 时间：2010-12-21 21:41:29
经济实质上讲是冲减资本公积更合适，因为新成立的公司应该不会有很大的留存收益，将母公司收回的款项冲减资本公积更能说明该交易的本质是收回投资而不是分回利润。 如是是个老公司，并且公司账面上也无资本公积，则冲减资本公积合适还是未分配利润更合适？

回答人：chenyiwei
回复 41 楼 homeli 的帖子个人感觉比较合理的做法是先冲减未分配利润到零，如不足冲减的则视作投资回收冲减资本公积。

回答人：chenyiwei
回复 43 楼 ns86420 的帖子由于乙方享受保本和保底收益，并不真正承担项目运作中的亏损和风险，所以甲方收到乙方投入的资金作为负债处理，支付给乙方的保底收益按照实际利率法确认利息支出（并按照借款费用准则的规定考虑能否资本化计入开发成本的问题），支付给乙方的超额分成收益在实际形成并按协议约定构成甲方的现时义务时确认为负债。 乙方将投出资金确认为债权性投资，按实际利率法确认保底部分的利息收益，超额收益分成在实际分回时确认为投资收益。

回答人：chenyiwei
回复 45 楼 ns86420 的帖子这种情况应当就是本帖前面部分讨论的共享收益、共担风险但不设立法人企业的情况？如果是，可比照前面的讨论处理。

回答人：chenyiwei
回复 48 楼 ns86420 的帖子要看该合作开发项目是各方共同控制还是其中一方控制。新准则已经引入了共同控制资产、共同控制经营和共同控制实体的概念（见《讲解 2008 》第三章第五节）。如果是各投资方分享控制权的共同控制经营，则按《讲解 2008 》第三章第五节中的做法，各方按比例确认相应收入、成本中的份额；如果是其中一方控制，则由该方核算项目的全部收支，其他合作方所享有的权益作为合作方权益单独列报（类似于子公司在合并报表层面的列报方式）。

回答人：chenyiwei
回复 50 楼 lwll 的帖子我理解这里讨论的应该是一体化运作的项目（而不是第一种情况中的“本质上是两个互相独立的项目，捆绑在一个法人主体的框架内进行运作”），关键是应认为其中一方控制还是各方共同控制。

回答人：chenyiwei
回复 52 楼 我爱会计人 的帖子“本质上是两个互相独立的项目，捆绑在一个法人主体的框架内进行运作”一般见于实务中为了规避直接转让不动产或者开发项目所导致的高额税负，由转让方和受让方约定：所转让的不动产或开发项目仍然在其原先法人主体的框架内运作，但其项目运作完全由受让方负责，所有风险和报酬由受让方负担。该法人的股权在法律上继续由原转让方持股，转让方以后可以继续利用该法人主体的开发资质开发其他房地产项目，但这些其他项目与受让方无关，受让方仅就特定的已转让项目享有权益。在这种情况下，对这两个互不相关的项目，需要分别建立管理机构，各自独立建帐核算。 另一种情况是：房地产开发企业的股权已经转让，受让方准备利用该法人的资质开发其它项目，但该公司原有的已开发项目的权益仍由原先的转让方享有。道理类似。其实都是避税（尤其是土地增值税）的手段。

回答人：chenyiwei
回复 53 楼 hfag 的帖子从经济实质上说，非法人项目部的其他合作方与合并报表中子公司少数股东的风险和报酬特征实质上是一致的，都是对集团的特定组成部分按比例享有权益和承担风险，因此在会计上应采用同一原则处理和列报。但所采取的法律形式不同，因此非法人形式的合作开发项目中的合作方权益以及归属合作方的净利润应当在报表上的权益类中单列项目反映，不列报为“少数股东权益”和“少数股东损益”。

回答人：chenyiwei
回复 56 楼 hfag 的帖子单独增设项目反映。在资产负债表的股东权益类中增设“项目合作方权益”项目，与“归属母公司股东的权益”和“少数股东权益”并列；在利润表中增设“归属项目合作方的净利润”项目，与“归属母公司股东的净利润”和“少数股东损益”并列，净利润为三者之和。股东权益变动表格式作相应修改。

回答人：chenyiwei
回复 58 楼 lwll 的帖子你所引用的应该是我前几天的回复吧？对这个问题，我是建议在报表上增设单独项目（“项目合作方权益”和“归属项目合作方的净利润”）来解决法律形式和经济实质的冲突问题。

提问人：2009masq 时间：2010-12-23 22:52:39
求版主几个问题， 如果确实双方对该项目存在共同控制关系，但是否需要考虑在项目实施中，哪一方处于主导地位？例如，市场运作和定位、设计、施工发包合同的签订和工程价款的确定、开发完成后的定价等，合作双方是否参与？ 如果这些全由某一方说了算，实务中能不能这一方是控制了这个项目（假定把这个项目作为一个虚拟的会计主体的话），理论上应当视同子公司编制合并报表的（不具有法人资格的SPE）？

回答人：chenyiwei
回复 61 楼 2009masq 的帖子是否由某一方主导，是在判断是否具有控制或共同控制时的考虑因素之一；而是否存在控制或共同控制则是最终结论和确定会计处理方法的最终依据。“一方主导”与“共同控制”两者并不是并列关系。 如果这些全由某一方说了算，应当认为视同该合作项目是该方控制的“准子公司”，采用实质上类似于合并报表的方式处理。

回答人：chenyiwei
回复 63 楼 zhangchunl 的帖子个人理解，不采用法人制的合作模式，都会存在这方面的税务风险（项目部是法人的内设机构，不构成独立的企业所得税纳税人）。对于分回收益缴纳营业税问题，主要是考虑到因为没有采用正规的股权投资形式，也就不能采用“利润分配”的法律形式，合作方可能需要采用开票（如服务费发票）等方式作为分回收益的凭证，这时可能有营业税风险。

回答人：chenyiwei
回复 67 楼 呼叫帮助 的帖子存在税务上被认为股息红利分配的可能性。但新税法下符合条件的居民企业之间的股息、红利所得属于免税收入。

回答人：chenyiwei
回复 69 楼 zhangchunl 的帖子我理解此时的会计核算方法和新 31 号文的税务处理确实存在区别。但这是因为对会计主体和纳税主体的界定不同所导致的税会差异。纳税主体严格界定为法人，因此在某一法人框架内从事的合作开发活动的所得应当计入该法人的所得中；而会计上对共同控制经营的处理是按比例各自并入在合营项目的资产、负债和损益中所占的份额。

回答人：chenyiwei
回复 76 楼 zhangchunl 的帖子对于共同控制经营和共同控制资产的核算，目前《讲解 2008 》借鉴IAS 31给出了一些原则性的规定，但因为实务上还有一个逐步熟悉的过程，所以实务中的案例还比较少。具体操作要求和原先的比例合并法有些类似。

回答人：chenyiwei
回复 78 楼 呼叫帮助 的帖子你可以查一下zhangchunl版主提示的几个文件看看。

提问人：呼叫帮助 时间：2010-12-26 12:42:58
《中华人民共和国企业所得税法》第二十六条是, 企业的下列收入为免税收入： 　　（一）国债利息收入； 　　（二）符合条件的居民企业之间的股息、红利等权益性投资收益； 　　（三）在中国境内设立机构、场所的非居民企业从居民企业取得与该机构、场所有实际联系的股息、红利等权益性投资收益； 　　（四）符合条件的非营利组织的收入。 我想了解是存在税务上被认为股息红利分配的可能性,对这个事项税务方面有什么相关的具体的文件规定?

回答人：chenyiwei
回复 86 楼 hefeiangao 的帖子 1 、对于代偿借款的 5000 万元，需考虑B有无还款能力。如果B具有还款能力的，可以把这笔借款作为双方之间的往来处理，不计入项目开发成本；如果A明知B无还款能力但仍然为其代偿债务以获取该土地的开发权的，代偿的借款 5000万元中预计无法从B收回的部分（从A的角度）应计入项目开发成本中。 2 、后续垫款的处理要取决于这个项目是双方共同控制还是A主导。看来似乎由A控制（主导）的可能性相对较大。如果是，则A应当把所有垫付的资金（除代偿债务按上述第 1 点处理以外）全部计入项目开发成本，所取得的土地使用权尽管没有过户到A的名下，但在A的报表上仍应反映，视作A取得了该土地上的权益。同时在权益项目中应列报合作方的权益，如本帖前面的讨论。

回答人：chenyiwei
回复 88 楼 我的论坛 的帖子我当时的回复应当是以特定的交易事项背景作为前提的。现在看来，对于构成控制的情况，如果项目部设在其他合作方，则应当视同成本法核算的长期股权投资处理，以成本反映在“其他非流动资产”或“其他流动资产”项目中；如果项目部即设在本公司这一法人主体框架之内的，则本公司应把项目部的全部资产、负债和损益纳入本公司的报表，同时对于共享收益、共担风险的合作方在合作项目的净资产额和净利润中的份额在权益项目和净利润项目下单独设项目反映（如本帖上面部分的回复所述）。

回答人：chenyiwei
回复 90 楼 我的论坛 的帖子在甲公司的个别财务报表中，由于项目仍然在乙公司这一法人主体之内运作，因此在个别报表层面应当作为一项以成本法核算的项目投资列报。合并报表层面可以基于实质重于形式原则考虑是否将该项目的资产、负债、损益纳入合并范围。

回答人：chenyiwei
回复 92 楼 homeli 的帖子这种交易安排比较特殊。主要考虑 40 ％部分和其余 60 ％部分的相对独立性大小，包括规划、设计、施工、项目的市场运作等方面都是实际上独立运作、互不干涉的，即A公司所取得权益的 40 ％部分有无明确的四至范围，相对封闭和独立；
以及A公司就该 40 ％部分是否具有完全的运作自主权。 另外，无论对上述问题是什么答案，A公司是借用了房地产公司的名义在运作该 40 ％部分，因此即使“项目二部”的损益和开发成本可以不纳入房地产公司的报表，鉴于法律上房地产公司是“项目二部”运作中所形成的债务的法律上的主债务人，因此对这些负债总是应当纳入其报表的。

回答人：chenyiwei
回复 94 楼 homeli 的帖子在该房地产开发企业的个别报表中，由于个别报表的编制主体是法人，因此个别报表应当把“项目二部”的资产、负债和损益纳入。 如果该房地产开发企业的母公司需要编制合并报表，则在该合并报表中，如果确实是“规划、设计、施工、项目的市场运作等方面都是A公司独立运作、互不干涉的，即A公司所取得权益的 40 ％部分有明确的四至范围，相对封闭和独立。A公司就该 40 ％部分具有完全的运作自主权”，则合并报表中不应将“项目二部”的资产、负债和损益纳入。但鉴于“项目二部”运作过程中发生的负债，法律上是以该房地产开发企业作为主债务人的，因此合并报表中仍应纳入“项目二部”的各项负债（包括因该 40 ％部分涉及的法律诉讼、质量索赔等原因导致的预计负债），但合并报表中同时可以确认等额的应收A公司款项，实际上纳入合并报表的“项目二部”净资产和净利润为零。

回答人：chenyiwei
回复 96 楼 homeli 的帖子 1 、在合并报表层面，对“项目二部”负债纳入的考虑基本如你所述，但使用的项目应当是其他应收款和其他应付款，因为这些款项并不是在合并主体自身经营活动中形成的，仅仅是为了表示法律上是这些负债的主债务人。 2 、请注意我这里说的“合并报表层面”是该房地产开发企业更上一层的母公司，而不是该房地产开发企业自身的合并报表。由于合并报表的会计主体是以控制为基础确定的经济主体，因此对于母公司不能控制的业务，即使其位于子公司的法人框架内，也不能纳入母公司的合并报表，但应当反映出合并集团在这一交易安排下承担A公司信用风险的实际情况。

回答人：chenyiwei
回复 98 楼 homeli 的帖子两个回贴中体现的原则是一致的。较晚回贴只是更进一步说明了较早回贴中表述的原理。即此时“项目二部”由于由其他法人运作和管理，房地产开发企业对其不具有控制权，也不享有相关的经济利益。因此，该房地产开发企业的上级母公司在编制合并报表时，项目二部的资产、负债和损益不应纳入其合并报表中，即“每一个合作方均仅就其享有收益和承担风险的那部分确认在自己的会计报表内，不确认由其他合作方负责的部分”。但因为“项目二部”以房地产开发企业的名义对外运作，由此形成的债务是以房地产开发企业作为法律上的主债务人，因此为了充分揭示合作方的信用风险，所以把“项目二部”的负债总额以“其他应付款”的名义纳入该母公司的合并报表，但同时在合并报表层面确认等额的“其他应收款——A公司”来平衡。
不知道上面的回复能否消除你的疑问。请说明你感到疑惑的具体地方。谢谢。

提问人：chenyiwei 时间：2011-01-10 17:28:41
1 、计入应收利息的只是在购入日之前已到付息期但尚未收到的利息。如果尚未到付息期的，应并入可供出售金融资产的初始确认金额中，不单独体现为应收利息。 2 、该可供出售金融资产在资产负债表上应当按照公允价值进行计量，不能以摊余成本计量。但该可供出售金融资产存续期间对利润表的影响与按摊余成本计量的持有至到期投资、贷款和应收款等是一致的，即虽然整体上以公允价值进行后续计量，但在持有期间仍应按摊余成本法（实际利率法）确认利息收入。按摊余成本法确认的期末摊余价值与期末公允价值之间的差额即为应计入资本公积的期末公允价值变动余额（并在该资本公积基础上扣除递延所得税负债）。

回答人：chenyiwei
回复 99 楼 ly680418 的帖子 1 、计入应收利息的只是在购入日之前已到付息期但尚未收到的利息。如果尚未到付息期的，应并入可供出售金融资产的初始确认金额中，不单独体现为应收利息。 2 、该可供出售金融资产在资产负债表上应当按照公允价值进行计量，不能以摊余成本计量。但该可供出售金融资产存续期间对利润表的影响与按摊余成本计量的持有至到期投资、贷款和应收款等是一致的，即虽然整体上以公允价值进行后续计量，但在持有期间仍应按摊余成本法（实际利率法）确认利息收入。按摊余成本法确认的期末摊余价值与期末公允价值之间的差额即为应计入资本公积的期末公允价值变动余额（并在该资本公积基础上扣除递延所得税负债）。

回答人：chenyiwei
回复 102 楼 homeli 的帖子这种情况只适用于该上市公司的更上层母公司编制的合并报表。个别报表不适用此做法。

回答人：chenyiwei
回复 104 楼 homeli 的帖子没有完全看懂你的问题？请把相关的背景和当时的帐务处理说一下，谢谢。

回答人：chenyiwei
回复 106 楼 homeli 的帖子在该合作开发项目中，本公司作为在合作中处于主导地位的一方，收到其他合作方投入的合作开发资金，计入资本公积处理。在本案例中由于合作方投入 2000 万元超过了母公司从本公司抽走资金 200 万导致的资本公积红字，所以资本公积为 1800 万元（实际上是合作方的权益，如有可能应当在资产负债表上的股东权益部分中单列“合作方权益”项目）。随着开发项目的进行和销售，按约定应归属于合作方的开发项目利润也应当从本公司的“未分配利润”项目转入“合作方权益”，使“合作方权益”项目能随时体现合作方在该项目的净资产中所占的份额。按照该种核算方法，项目结束分配剩余资产时，分配给合作方的金额应当就是报表上的“合作方权益”余额，这样就可以把“合作方权益”结零。 但母公司抽走部分出资导致的资本公积红字是无法消除的，需要考虑是否可能对该公司通过工商年检产生影响。

回答人：chenyiwei
回复 108 楼 lwll 的帖子首先请梳理这其中的法律关系，粗看起来合法性可能有问题。尤其是如果款项由D收取但一直不支付给C是否会损害A、B两个合作方的利益，从而引发纠纷。另外为何销售不是由项目法人负责而是由项目质量责任人负责？ 会计处理还是取决于该项目由谁主导，还是重大事项需要有三方一致协商确定，在此基础上确定是参照控制关系还是共同控制经营来进行会计处理。

回答人：chenyiwei
回复 110 楼 homeli 的帖子支付分成款时：借：合作方权益，贷：银行存款。 合作方权益的核算类似于合并报表中的少数股东权益，你按照少数股权的处理方法来类比一下应该就可以理解了。

回答人：chenyiwei
回复 112 楼 homeli 的帖子这个问题建议到税务版面问一下，我不是很清楚。

回答人：chenyiwei
回复 114 楼 homeli 的帖子这个问题在本帖前面部分应当已经有了比较充分的讨论。我的意见是要看“受资方”对“出资方”是否提供了保本、固定收益（或保底收益）的承诺。 如果有此类承诺的，受资方应作为负债处理，支付的投资回报视同利息。 如果没有此类承诺，则受资方接受此类资金属于权益性投入性质。具体的会计处理取决于合作双方的合作协议中对重大事项决策、收益分配等事项的安排。该合作项目可能事实上由受资方控制，则此时投资方的出资及其在合作项目中所占的权益的性质类似于合并报表中的少数股权；也可能由双方共同控制，此时应按共同控制资产或者共同控制经营进行报表列报；也可能实际上是由出资方居于控制地位，这时受资方应根据其自身在该合作项目中的决策参与情况和收益分享情况确定适当的会计处理方法。

回答人：chenyiwei
回复 119 楼 lanlazi 的帖子我理解可以。此时受资方应根据其自身在合作项目中的决策参与和收益分享情况，按权益法或者成本法核算其在合作项目中的投资。 当然受资方可以应出资方的要求，对该合作项目单独设置帐簿进行核算，但不纳入受资方的法定财务报表中。

提问人：ying0518 时间：2013-05-10 17:06:50
收到分红时确认投资收益，但同时进行减值测试，实际操作中，对此类投资进行减值测试不容易操作，能不能在收到分红时先冲减投资本金，本金冲完之后再确认投资收益？

回答人：chenyiwei
这种做法在实务中有一定的合理性，但缺乏准则层面的理论依据支持。如果金额不重大，也可如这样简化处理。但对于影响较大的合作项目，还是建议参照解释 3 号第一条的处理。

回答人：chenyiwei
回复 nickes 的帖子
这里需要区分的是：“优先收回本金”和“优先取得保底收益”的承诺是否附有条件，即在合作项目有足够盈利的前提下，或者合作项目的净资产足够大的情况下，投资方才可以行使该项优先权？还是优先权是主办方作出的无条件承诺（不论合作项目的实际盈利状况和实际净资产状况如何）？即，投资方的优先权是否以合作项目自身的实际盈利和实际净资产额为限，如果合作项目的盈利和净资产状况未达到投资方的本金和约定的保底收益，则主办方是没有义务以自有资产补足差额部分的？
如果是，则此时虽然承诺投资者可以在合作项目的净资产、净利润的限度内优先收回本金和优先取得保底收益，但投资者仍然承担了一定的作为权益持有者的风险和报酬，即合作项目自身的净资产、净利润不足以保证其取得约定的本金和最低收益保障的风险，投资者并不拥有一项针对合作项目或者主办方的无条件收取固定或可确定款项的权利。因此投资方的出资仍然属于权益，投资者优先收回本金和优先取得保底收益的承诺属于股东之间的特殊利润分配安排，支付给投资者的回报也不构成利息，而是对权益持有者的分配。

提问人：homeli 时间：2014-11-06 22:37:32
请教一个刚审计遇到的问题，房地产公司是A公司的全资子公司，房地产公司开发一个项目，竟得了土地后因资金问题无法开工，土地购买款为 2 亿元。现房公司与B公司签订了一个协议，协议规定，房地产公司将土地转让给B公司，土地转让款2.5亿已经由B公司转给房地公司，房公司作为负债处理。由于土地无法过户问题，双方协商由B公司成立项目一部，人员、财务、营销方式等均由B公司负责，一部单独设立的账与房地产公司账套分开，但是一部对外合同的签订及税款的申报仍然以房地产公司的名义对外操作。 1 、本次审计我们以实质重于形式原则将一部提供的报表不纳入房地产公司的账套进行汇总。 2 、我们将土地转让款2.5亿作为土地转让收入进行处理。 请问陈版我这样处理准确吗？

回答人：chenyiwei
房地产公司自身的法定报表还应包含该项目部。且该项目部很可能不符合新合并报表准则中对“单独主体”的界定，不能单独考虑其控制权问题。

提问人：homeli 时间：2014-11-07 10:46:27
陈版，不太明白房地产公司自身的法定报表为什么还应包含该项目部？我认为房地产公司实际上是出售土地仅因为法律障碍没办法办理产权变更，项目部只是挂房地产公司法人的牌子而已。

回答人：chenyiwei
由于该项目部实际上还是在房地产公司的法人框架内运作，而法定报表的编制主体是法人，且两个项目部彼此独立的约定仅适用于股东双方之间，不具有对抗外部第三方的效力，因此还是应当纳入法定报表中。

提问人：homeli 时间：2014-11-08 22:07:42
陈版这样的话，在合并报表层次我是否可以按实质重于形式的原则将项目一部报表资产负债不纳入合并可以吗？

回答人：chenyiwei
不可以。不属于合并报表准则所提到的“单独主体”。

提问人：homeli 时间：2014-11-09 10:25:09
我们这样理解可以吗，陈版？合并报表的会计主体是以控制为基础确定的经济主体，因此对于母公司不能控制的业务，即使其位于子公司的法人框架内，也不能纳入母公司的合并报表，但应当反映出合并集团在这一交易安排下承担房地产公司信用风险的实际情况。
因此为了充分揭示合作方的信用风险，所以把“项目一部”的负债总额以“其他应付款”的名义纳入该母公司的合并报表，但同时在合并报表层面确认等额的“其他应收款——B公司”来平衡，不需要将一部的资产和负债全部纳入。

回答人：chenyiwei
现在修订后合并报表准则引入“单独主体”概念后，强调单独主体与该法人的其余部分之间必须实现完全的防火墙隔离，该部分的资产不能用于偿还其余部分的负债，其余部分的资产也不能用于偿还该部分的负债，才符合认定为“单独主体”并对其单独考虑控制权问题的条件。如果按照这一标准，则目前国内符合认定“单独主体”条件的实际案例几乎不存在（因为民事责任的承担主体是法人，同一法人内部的利益分割是股东之间的事，这种安排不能对抗外部第三人）。所以对这个问题就需要重新考虑了。

提问人：homeli 时间：2014-11-09 13:41:36
陈版您的意思是在 2014 年 7 月 1 日合并报表准则修订前，则可以按我的回复去处理，修订后合并报表准则引入“单独主体”概念后，若认定不符合“单独主体”条件的，则不能不纳入合并，是这样吧？

回答人：chenyiwei
可以这样理解。单独主体概念的引入和澄清将导致不符合单独主体定义的组成部分不能单独考虑其控制权问题。

提问人：homeli 时间：2014-11-09 20:25:44
陈版，还沿用上案，房地产公司将土地转让给B公司，土地转让款2.5亿已经由B公司转给房地公司，房公司作为负债处理。则现在房地产公司编制报表时将一部资产负债纳入报表体系，问题来了，这样房地公司收到2.5亿如何处理？作为资本公积处理合适吗？

回答人：chenyiwei
房地公司自身个别报表中，收到2.5亿元时，应将所转让的B地块对应的净资产价值转为“合作方权益”（类似于现在修订后报表列报中增加的“其他权益工具”项目），2.5亿元与该“合作方权益”的差额调整资本公积。

提问人：zhs7403 时间：2014-11-10 08:44:36
陈老师，单体报表作为“其他权益工具”我理解没问题，但合并该2.5亿元的“其他权益工具”是否转作少数股东权益科目？

回答人：chenyiwei
我理解合并报表中也是“其他权益工具”，因为这不代表在子公司中所享有的权益，而是在母公司的净资产中直接享有权益。

提问人：2009masq 时间：2015-03-05 23:22:41
用上例，房地产公司是A公司的全资子公司，房地产公司开发一个项目，竟得了土地后因资金问题无法开工，土地购买款为 2 亿元。
现房公司与B公司签订了一个协议，协议规定，房地产公司将土地转让给B公司，土地转让款2.5亿已经由B公司转给房地公司，房公司作为负债处理。由于土地无法过户问题，双方协商由B公司成立项目一部，人员、财务、营销方式等均由B公司负责，一部单独设立的账与房地产公司账套分开，但是一部对外合同的签订及税款的申报仍然以房地产公司的名义对外操作。按新准则，公司将一部提供的报表纳入房地产公司的账套进行汇总纳入。但是公司又按照实质重于形式的原则将一部的净资产（由合作方独享）转作其他应付款核算，合作方独享的净利润公司公司作为财务费用处理，请问这样处理合适？正确的处理方式应是如何操作？陈老师

回答人：chenyiwei
考虑到该“项目一部”不是合并报表准则所定义的“单独主体”，仍应纳入母公司的合并报表范围，因此你所描述的客户合并处理没有重大不恰当之处，当然是否使用其他应付款、财务费用科目还可以讨论。

提问人：2009masq 时间：2015-03-06 15:57:52
我理解比较合理的做法有二种，一种是在单户表中将公司实现的净利润分成本公司所有和合作方所有，相当于母公司所有和少数股东权益，另一种是单户表中将公司实现的净利润不动，到本公司的母公司合并时，再将其合作方享有的净利润调整到少数股东权益。对于这个问题，陈版不知您是如何理解？

回答人：chenyiwei
单户的法定报表中应完整反映该“项目一部”的资产、负债、权益和损益情况。其母公司的合并报表层面，应把归属于合作方的“项目一部”权益转入负债列示，而不是少数股东权益。

提问人：爱我中华 时间：2015-03-07 13:46:43
您认为：房地公司自身个别报表中，收到2.5亿元时，应将所转让的B地块对应的净资产价值转为“合作方权益”（类似于现在修订后报表列报中增加的“其他权益工具”项目），2.5亿元与该“合作方权益”的差额调整资本公积。 问题是单干户表没有合作方权益告等这些科目，我认为应这样处理不知是否可行？还望您详细指点： 出售土地款时公司收到款项: 借：专项应付款 2.5 贷：资本公积 2.5将项目部即合作方开发成本后净利 3 亿元.，且土地成本为 2 亿，所以合并时: 借：资本公积 2 贷：其他应付款 2 资本公积差额0.5亿元为公司的土地转让收入款
将剩下净利润全部通过利润分配予以反映 借：利润分配 1.0 贷：其他应付款 1.0

回答人：chenyiwei
在房地公司自身个别报表中可以这样处理。在其母公司的合并报表层面，应把合作方权益和应得收益列报为负债和费用。

提问人：爱我中华 时间：2015-03-08 12:15:04
版主您认为在房地公司自身个别报表中可以这样处理。即： 借：专项应付款 2.5 贷：资本公积 2.5 但在其母公司的合并报表层面，应把合作方权益和应得收益列报为负债和费用，您不赞成我以下的处理即：
借：资本公积 2 贷：其他应付款 2 资本公积差额0.5亿元为公司的土地转让收入款
将剩下净利润全部通过利润分配予以反映 借：利润分配 1.0 贷：其他应付款 1.0 我也是考虑了许久没有想通，在合并层次应把合作方权益和应得收益列报为负债和费用，那在利润表中我放在什么费用科目中核算合作方的权益较好了？

回答人：chenyiwei
因为性质特殊，目前常规利润表中的项目均不能完全适用。建议如果影响不大的，可并入财务费用披露，资产负债表上列其他流动／非流动负债；影响大的，单列“合作方权益”和“归属合作方的损益”项目。

提问人：爱我中华 时间：2015-03-09 07:08:15
并入财务费用披露的理由是什么？陈老师

回答人：chenyiwei
收益分配视同利息。

提问人：爱我中华 时间：2015-03-09 22:09:21
陈版收益分配视同利息，这在哪里有这方面的理论依据？

回答人：chenyiwei
金融工具列报准则（ 2014 修订）第 25 条：分类为金融负债的金融工具支付的股利，在利润表中应当确认为费用，与其他负债的利息费用合并列示，并在财务报表附注中单独披露。

提问人：无名小卒重名 时间：2015-03-15 21:09:16
金融工具列报准则（ 2014 修订）第 25 条：分类为金融负债的金融工具支付的股利，在利润表中应当确认为费用，与其他负债的利息费用合并列示，并在财务报表附注中单独披露。请问在单户表爱我中华提出将专项应付款转作资本公积这合适吗，有什么理由？

回答人：chenyiwei
需对照金融工具列报准则中负债／权益工具的划分规定判断。一般作为负债多见。

提问人：呼叫帮助 时间：2015-12-31 14:45:20
请教您视同分配应是公司对股东的一种行为，但是我看了案例实际上是一个股东给予另一个股东的补偿，所以我理解作为股东分配是否合适？我认为应作为补贴收入处理是否更合适？

回答人：chenyiwei
21 楼案例似乎并不是“一个股东给予另一个股东的补偿”？

提问人：呼叫帮助 时间：2016-01-02 20:59:34
chenyiwei 21 楼案例似乎并不是“一个股东给予另一个股东的补偿”？ 陈版您这句话我没有明白是什么意思能否说的具体一点？

回答人：chenyiwei
你讨论的是哪个案例？请明确指明。否则只能默认为所引用帖子对应回复的楼层的案例了。